【裁判字號】    92,上訴,3937
【裁判日期】    921231
【裁判案由】    毒品危害防制條例
【裁判全文】
臺灣高等法院刑事判決                          九十二年度上訴字第三九三七號
    上  訴  人  臺灣板橋地方法院檢察署檢察官
    上  訴  人
    即  被  告  乙○○
    指定辯護人  本院公設辯護人甲○○
右上訴人因毒品危害防制條例案件，不服臺灣板橋地方法院九十年度訴字第一四七０
號，中華民國九十二年九月二日第一審判決（起訴案號：臺灣板橋地方法院檢察署九
十年度偵字第三六０九號、第六七三一號），提起上訴，本院判決如左：
    主  文
上訴駁回。
    事  實
一、乙○○（施用第一、二級毒品部分，業經臺灣板橋地方法院分別判處有期徒刑十
    月、七月，應執行有期徒刑一年三月確定），於民國九十年四月一日下午四時許
    ，在臺北市○○○路○段惠陽超市附近，基於販賣營利之意圖，經由不詳真實姓
    名己○○○○○之男子介紹，向不詳真實姓名丁○○○○○之成年男子以不詳金
    額販入安非他命二十一包（淨重共計五百八十五．三三公克），伺機出售，然未
    及賣出，即於同日下午七時許，在臺北縣樹林市○○路三四一之三號為警查獲，
    並在其身上扣得安非他命一小包（淨重四．二公克）、海洛因一小包（淨重．二
    公克），及在其所駕駛之Ｕ四─一九一七號自小客車上扣得第一級毒品海洛因三
    包（連同上開海洛因一小包共計淨重六二．一三公克）、第二級毒品安非他命二
    十包（連同上開安非他命一小包共計淨重五百八十五．三三公克，驗餘淨重共計
    五百八十四．九六公克）、其所有備供販賣所用之分裝袋七十五個及及其所有供
    施用毒品所用之注射針筒一支、摻食器一支、安非他命殘渣袋一個。
二、案經臺北縣政府警察局（即改制前之臺北縣警察局）板橋分局報告臺灣板橋地方
    法院檢察署檢察官偵查起訴。
    理  由
甲、有罪（販賣第二級毒品）部分：
一、上訴人即被告之供述暨辯解：
    訊據上訴人即被告乙○○在本院審理時固坦承前開扣案物品均係屬其所有，惟矢
    口否認有何違反毒品危害防制條例之犯行，辯稱：於九十年四月一日被查獲之海
    洛因、安非他命是伊在當天下午四時許，在台北市○○○路○段惠陽超市附近，
    向己○○○○○介紹之不詳姓名之成年男子購買，伊係以十萬元購買被查扣之海
    洛因，已施用一次，而伊係以二十萬元購買被查扣之安非他命，前開毒品均是伊
    自己要吸用的，伊係受僱於遠房叔叔所開設之樊德公司，公司是專門承包拆除違
    規行業的工作，一天薪資約一千七百元，好一點則有三千元，有工作才有錢拿，
    伊每天都有施用毒品海洛因、安非他命，一天施用海洛因五、六次，總重量約零
    點五公克，一天施用安非他命之總量約三、四公克，一萬元的量大約可使用約一
    星期云云。
二、認定犯罪事所憑之證據及理由：
（一）扣案安非他命及其鑑驗：
      被告為警查獲時所扣得之白色結晶物二十一包，經鑑驗結果確屬安非他命無訛
      ，淨重共計五百八十五．三三公克，驗餘淨重為五百八十四．九六公克，且經
      抽測其中六包平均純度高達百分之九十八，此有內政部警政署刑事警察局九十
      年五月二十八日刑鑑字第四六四九五號鑑驗通知書一紙附卷可查。
（二）扣案安非他命之來源及販入用途：
      被告於本院準備程序中供稱：被查獲二次，第一次被查獲就被送到台北監獄強
      制戒治，這是第二次被查獲，是在九十年四月一日被查獲到安非他命二十一包
      ，並在身上扣得安非他命一小包、海洛因一小包及我所駕駛之Ｕ四─一九一七
      號自小客車上扣得第一級毒品海洛因三包，是己○○○○○介紹向丁○○○○○買的（見本院九十二年十一月十一日準備程序筆錄），而被告供承其係以二
      十萬元購入前開被查扣之安非他命等情，依其所述經精算其所購得之安非他命
      每公克僅約三百四十一．七元，參諸一般販毒者購入毒品之大盤價約為二公斤
      九十二萬元（參諸臺灣板橋地方法院檢察署檢察官九十年度偵字第五三五五號
      起訴書），則平均每公克尚需四百六十元，而被告所購買之數量尚不及販毒大
      盤商之百分之三十，買價遠低於該大盤商，足認係以盤商之角色販入，而意圖
      供販賣之用，再參以被告供稱其一天薪資約一千七百元，好一點則有三千元，
      有工作才有錢拿等語，且其於該日同時尚購入十萬元之海洛因，如非意圖營利
      ，則依其資力，如何能信其購買如此龐大數量之安非他命僅為屯積以供日後吸
      食之用，況依其於偵審中所辯一天施用安非他命之總量為三、四公克云云，於
      本院準備程序中復稱：安非他命我是每天都在施用，安非他命施用次數最多一
      天十幾次，最少也有五、六次，則如其每日均依此數量施用，其前開所扣得之
      安非他命亦可供其施用約五個月，而按諸相關文獻記載正常人之安非他命與海
      洛因之最低致死劑量皆為二百毫克，一天內若單次使用超過此劑量即有致命之
      可能性，數小時內大量施用於體內可產生累積現象而導致中毒或死亡，有行政
      院衛生署管制藥品管理局八十八年十月十九日管檢字第八一一七號函在卷可
      查，且被告同時又施用有海洛因及安非他命，則在性命無虞之狀況下，其所購
      得之安非他命可供其施用之時間長達約十個月，然如為警查獲，損失不貲，尚
      難認符合任何經濟效益，是被告辯稱其前開所扣得之安非他命僅為供其自身施
      用云云，要與常理有違，不足採信。
（三）營利意圖之認定：
      按販賣安非他命係違法行為，非可公然為之，亦無公定之價格，不論任何包裝
      ，均可任意分裝增減分量，而每次買賣之價量，亦可能隨時依雙方間之關係深
      淺、資力、需求量及對行情之認知、來源是否充裕、查緝是否嚴緊，購買者被
      查獲時供述購買對象之可能性風險之評估等，因而異其標準，並機動調整，非
      可一概而論，販賣之利得除經坦承犯行或價量俱臻明確外，委難察得實情，販
      賣之人從價差或量差中牟利方式雖異，其意圖營利之非法販賣行為則一。查本
      件被告自警詢時至偵審中均矢口否認有販賣犯行，致無法查得販賣之實際利得
      ，惟被告供承其係以二十萬元購入前開被查扣之安非他命，依其所述經精算其
      所購得之安非他命每公克僅約三百四十一．七元，參諸一般販毒者購入毒品之
      大盤價約為二公斤九十二萬元（參諸臺灣板橋地方法院檢察署檢察官九十年度
      偵字第五三五五號起訴書），則平均每公克尚需四百六十元，而被告所購買之
      數量尚不及販毒大盤商之百分之三十，買價遠低於該大盤商，足認係以盤商之
      角色販入，而意圖營利供販賣轉取價差之用，此外，復有分裝袋七十五個扣案
      足資佐證。且被告一次購入如此大量之安非他命既難認僅供本身吸食所用，則
      其亦當無可能甘冒重典而按購入價格轉售而毫無利得，足見其有營利之意圖，
      灼然明甚。
（四）綜上所述，此部分事證明確，被告前開所辯，顯係事後圖卸刑責之飾詞，委不
      足採，其販賣第二級毒品安非他命之犯行堪以認定，應予依法論科。
三、論罪：
    按毒品危害防制條例第四條第二項之販賣第二級毒品罪，不以販入之後復行賣出
    為要件；祇須以營利為目的，販入或賣出，有一於此，即已成立。而同條例第五
    條第二項之意圖販賣而持有第二級毒品罪，係指基於販賣以外之其他原因而持有
    ，嗣始起意售賣者而言。因此行為人持有第二級毒品，有以主觀上營利售賣意圖
    而販入第二級毒品，其雖未及賣出，仍應論以販賣第二級毒品罪既遂罪責；或非
    以營利售賣意圖而販入，或因其他原因而持有第二級毒品罪，嗣起意圖利售賣，
    著手於販賣行為未及賣出，即應成立販賣第二級毒品未遂罪責；如非以營利售賣
    意圖而販入，或因其他原因而持有，嗣起意圖利售賣，尚未著手於賣出行為，始
    成立意圖販賣而持有第二級毒品罪責（最高法院九十年度台上字第二四六號判
    決意旨可資參照）。核被告所為，係犯毒品危害防制條例第四條第二項之販賣第
    二級毒品罪，其持有毒品之低度行為，應為販賣毒品之高度行為所吸收，不另論
    罪。而被告持有第二級毒品之數量高達五百八十五．三三公克，堪認其主觀上係
    以營利販賣意圖而販入第二級毒品，其雖未及賣出，仍應論以販賣第二級毒品罪
    既遂罪責，是公訴人認被告所為係犯同條例第五條第二項之罪，起訴法條，容有
    未洽，應予變更。
四、維持原判決及駁回上訴之理由：
    原審認被告販賣第二級毒品罪證明確，適用毒品危害防制條例第四條第二項、第
    十八條第一項前段，刑法第十一條前段、第三十八條第一項第二款規定，並審酌
    被告之品性、犯罪之動機、目的、手段、所扣得安非他命之數量、時間、對社會
    治安所造成之戕害重大暨犯罪後未坦承犯行等一切情狀，量處有期徒刑捌年，又
    扣案安非他命二十一包（淨重共計五百八十五．三三公克，驗餘淨重為五百八十
    四．九六公克），係被告所有，且係查獲之毒品，依毒品危害防制條例第十八條
    第一項前段規定予以宣告沒收銷燬之；再扣案之分裝袋七十五個，被告雖辯稱係
    其購入時所附贈云云，惟參諸前開說明，堪認係屬被告所有備供販賣安非他命所
    用之物，依刑法第三十八條第一項第二款之規定併予宣告沒收之。再其餘扣案之
    海洛因一小包及三大包（共計淨重六二．一三公克）雖係屬查獲之毒品，而被告
    所有之注射針筒一支、摻食器一支、安非他命殘渣袋一個，亦均係屬供被告施用
    毒品所用，惟上開扣案物既與其本件非法販賣安非他命之犯行無關，未在本案宣
    告沒收，經核認事用法，均無違誤，量刑亦甚妥適。被告仍執陳詞否認犯罪，指
    摘原判決不當，為無理由，應予駁回。
乙、無罪（被訴意圖販賣而持有第一級毒品海洛因）部分：
一、公訴意旨另以：被告乙○○基於販賣之意圖，於民國九十年二月八日二十一時許
    在台北縣板橋市○○路○段一二六號持有第一級毒品海洛因十四包（共重三十一
    點二九公克）為警查獲，並扣得上開毒品及生理食鹽水一瓶、注射針筒一支及贓
    款二萬零七百元；又被告乙○○於同年四月一日十九時許，在台北縣樹林市○○
    路三四一之三號前，再因基於販賣之意圖而持有毒品，並為警當場查獲，扣得安
    非他命一小包（淨重四．二公克）、海洛因一小包（淨重．二公克），及在其
    所駕駛之Ｕ四─一九一七號自小客車上扣得第一級毒品海洛因三包（連同上開海
    洛因一小包共計淨重六二．一三公克）、第二級毒品安非他命二十包（連同上開
    安非他命一小包共計淨重五百八十五．三三公克）、其所有備供販賣所用之分裝
    袋七十五個及及其所有供施用毒品所用之、注射針筒一支、摻食器一支、安非他
    命殘渣袋一個。因認被告涉犯毒品危害防制條例第五條第一項之罪嫌云云。
二、法律規定及判決先例：
    按犯罪事實應依證據認定之，無證據不得推定其犯罪事實，又不能證明被告犯罪
    者，應諭知無罪之判決，刑事訴訟法第一百五十四條第二項、第三百零一條第一
    項分別定有明文。次按在訴訟上用以證明事實之證據，須於通常一般之人均不致
    於有所懷疑，而得確信其為真實之程度者，始得據以為有罪之認定，倘其證明尚
    未達到此一程度，而有合理之懷疑性存在，致使無從為有罪之確信時，即應為無
    罪之判決，最高法院七十六年台上字第四九八六號判例意旨可資參照。
三、起訴論據及被告之供述暨辯解：
    公訴人認被告涉有意圖販賣而持有第一級毒品海洛因之犯行，無非以被告乙○○
    坦承九十年二月八日所扣得之毒品等物係伊所有，ＴＹＩ─６４０號機車係登記
    為被告乙○○之弟陳文斌所有，而由被告使用，有車籍作業系統查詢認可資料一
    紙附卷可稽；且九十年二月八日被告係坐上ＴＹＩ─６４０號機車並插上鑰匙準
    備發動時為警查獲，業經證人即查獲警員劉偉青、鍾輝群於偵查中供證屬實。另
    被告欲於九十年四月一日販賣毒品之事實，亦據同案被告丙○○於警訊中供述綦
    詳，且被告係在交易現場為警方當場查獲逮捕。再被告被查獲扣案之第一級毒品
    海洛因超過九十公克，如乙○○僅係自己施用，何以二個月內短期間被查獲二次
    ，且為如此多量之毒品；又扣案物品，尚有分裝袋高達七十五個、注射針筒、摻
    食器等物，益徵乙○○確有販賣之意圖，是被告所辯無非均為卸責之詞，要無足
    採，為其論據。訊據被告在本院審理時辯稱：於九十年二月八日被查獲的海洛因
    是伊在查獲前幾個星期在台北市○區○○路以七萬元買來的，大約是四、五十公
    克，那些是伊用剩下的，且當天被查獲時伊身上有五萬九千七百元，其中五萬元
    是伊父親叫伊去向張水源收取的，在警局警察有還伊父親三萬九千元，剩下二萬
    零七百元警察不還給伊，說要留下來當買賣所得之贓款，因此還跟警察有爭執，
    另於九十年四月一日被查扣之海洛因是伊以十萬元買來的，全都是伊要供自己吸
    食所用云云。
四、本院之判斷：
（一）被告先後二次為警查獲所扣得之白色粉末十四包、四包，經鑑驗結果確屬海洛
      因無訛，淨重分別為三十一．二四公克（純度百分之三十九．六三，純質淨重
      十二．三八公克）、六十二．一三公克（純度百分之四十．九八，純質淨重二
      十五．四六公克），有法務部調查局九十年三月十四日（九）陸（一）九
      一三六一二五號函及九十二年五月七日調科壹字第九二一三九三六號
      更正函、九十年五月一日（九）陸（一）九一六六六五三號函在卷可稽，
      而被告固不否認前開扣案毒品均屬其所有，惟均辯稱係供其自身吸食所用等語
      ，公訴人雖認被告被查獲扣案之第一級毒品海洛因超過九十公克，如被告僅係
      自己施用，何以二個月內短期間被查獲二次，且為如此多量之毒品；又扣案物
      尚有分裝袋高達七十五個、注射針筒、摻食器等物，認被告確有販賣之意圖。
      然被告所持有之第一級毒品海洛因係先後二次經警查獲，是上開扣案之海洛因
      數量實難逕以總量九十餘克計算，再參以前開扣案之海洛因純度甚低，是被告
      在施用時所需用量自需較多，又分裝袋雖扣得有七十五個，然因同時亦扣有大
      量之安非他命，亦難遽認係要供販賣安非他命之用，而其餘扣案物至多亦僅能
      證明被告確有施用毒品之犯行，是其供稱前後二次所查扣之海洛因係要供己吸
      用等語，尚堪採信。
（二）公訴人在犯罪事實欄雖記載於九十年二月八日為警查獲時扣得贓款二萬零七百
      元，惟被告在原審審理時矢口否認上開款項係屬販賣毒品所得，而經原審訊之
      偵辦本案之員警即證人辛○○、鍾輝群、劉偉青、陳志坤均證稱不知上開款項
      係由何名員警扣得，亦不知扣款過程等語，另證人莊清郎在原審審理時亦證稱
      ：伊當時是里長，是被告的父親要伊過去，伊有看到警察拿一部分的錢還被告
      ，還多少錢，伊不知道，是還給被告，被告再拿給他父親。他們之間的對話伊
      沒有聽到。是否這位在庭警員（即辛○○）還錢，伊不記得等語，顯見就上開
      查扣之款項用途確有疑義，是自難僅憑被告在警詢時之自白即遽認上開款項係
      屬販賣毒品所得。
（三）證人丙○○在警詢時雖證稱：伊所吸食之海洛因及安非他命係透過朋友庚○○○○○之男子向戊○○○○○之男子以每小包一千元之代價購得吸食，經伊以
      電話聯絡上游毒販前來，警方所查獲之乙○○即是伊所說綽號阿吉之男子等語
      ，惟嗣在偵查中即翻異前詞，供稱係因警察說伊沒這麼說就要把伊跟他們辦在
      一起等語，其後在原審審理時亦證稱：伊於九十年三、四月時有吸海洛因和安
      非他命，伊是透過連祥買毒品的，他的年籍及聯絡方式伊不清楚，都是他打電
      話給伊的，是連祥跟伊說他跟「阿吉」買來的，阿吉是誰我不清楚，因為被告
      被抓到時有查獲很多東西，警察說如果不說是被告，就要說伊是一起販賣的人
      ，被告是因為前一天把充電器放在伊那裡，他打電話說要來拿充電器才被抓到
      的，警察查獲伊後，被告剛好打電話給伊，警察還接過去問他要幹嘛？警察叫
      伊打電話叫被告過來，伊還跟被告說伊和伊女朋友吵架叫他晚一點過來，警察
      還打了伊一下叫伊別亂說話等語，並經具結擔保其證言之真實性，於本院審理
      中證稱：伊與被告乙○○不熟，是朋友帶被告乙○○來以後才認識的。被告乙○○是在電梯口被警查獲的，被告乙○○是要到伊家拿回大哥大的電池，當時
      伊也有吸用安非他命，是跟人家買的，是跟庚○○○○○的人購買安非他命的
      ，但伊在警局的筆錄，是配合警訊筆錄才說跟戊○○○○○買的，且戊○○○○○只是伊的朋友（見本院九十二年十二月十九日審判筆錄），是其在警詢時
      之證言與審判中不符，且無其他任何積極證據足以證明其先前在警詢中之陳述
      具有較可信之特別情況，依刑事訴訟法第一百五十九條之二規定，要難遽予採
      信，況被告究係於何時、地販售多少數量之海洛因及安非他命予丙○○亦均屬
      不明，實難以證人丙○○有瑕疵之指證率予論斷被告涉犯上開罪嫌。
（四）綜上所述，被告在本院審理時既堅詞否認有販賣第一級毒品海洛因之犯行，況
      參諸前揭九十年度台上字第二四六號判決意旨可知如非以營利售賣意圖而販
      入，或因其他原因而持有，嗣起意圖利售賣，尚未著手於賣出行為，始成立意
      圖販賣而持有毒品罪責，而依前開事證亦難認被告有何販賣之意圖，揆諸首揭
      說明，公訴人認被告涉犯上開罪嫌，稍嫌遽斷。此外，復查無其他積極證據，
      足資證明被告有何意圖販賣而持有第一級毒品海洛因之犯行，是既不能證明被
      告此部分之犯罪，原審依法為被告無罪之諭知，經核並無不合。
五、檢察官上訴意旨以：被告於短短二月之內，被查獲持有超過九十公克之第一級毒
    品海洛因，雖其純度不高，惟一般施用之人，包括被告，均不會分析濃度，是以
    被告辯稱上開第一級毒品係為自己施用而購得之語，不足採信，指摘原判決不當
    。查一般施用毒品之人，包括被告，固均不會分析毒品濃度，惟毒品濃度高低，
    卻關係施用毒品之人扺癮時間長短及施用份量暨次數頻率，毒品濃度高者，扺癮
    時間長，施用次數頻率較低，其施用份量自然較少，反之，毒品濃度低者，扺癮
    時間短，施用次數頻率較高，其施用份量自然較多，被告先後二次為警查獲所扣
    得之白色粉末十四包、四包，經鑑驗結果確屬海洛因無訛，淨重分別為三十一．
    二四公克（純度百分之三十九．六三，純質淨重十二．三八公克）、六十二．一
    三公克（純度百分之四十．九八，純質淨重二十五．四六公克），有上開法務部
    調查局九十年三月十四日（九）陸（一）九一三六一二五號函及九十二年五
    月七日調科壹字第九二一三九三六號更正函、九十年五月一日（九）
    陸（一）九一六六六五三號函在卷可稽，足見該毒品海洛因濃度低，其施用份
    量自然較多，復有扣案施用毒品海洛因所需注射針筒及摻食器各壹支（用塑膠管
    挖取毒品後，用摻食器將毒品放入注射針筒內注射血管施用）可憑，且經當庭勘
    驗被告乙○○右手、左手手筋血管，被告乙○○右手、左手手筋血管均有針孔痕
    跡（見本院九十二年十一月二十日準備程序筆錄），被告所辯前後二次所查扣之
    海洛因係要供己吸用等詞，尚堪採信。檢察官僅以前後二次所查扣之海洛因數量
    ，未能舉出其他積極證據證明被告確係販賣或意圖販賣而持有第一級毒品海洛因
    之犯行，仍執陳詞指摘原判決不當，為無理由，應予駁回。
丙、法律適用：
據上論斷，應依刑事訴訟法第三百六十八條，判決如主文。
本案經檢察官呂丁旺到庭執行職務。
中      華      民      國    九十二    年      十二    月   三十一     日
                              臺灣高等法院刑事第十庭
                                  審判長法  官  溫  耀  源
                                        法  官  何  菁  莪
                                        法  官  邱  同  印
右正本證明與原本無異。
如不服本判決，應於收受送達後十日內向本院提出上訴書狀，其未敘述上訴之理由者
並得於提起上訴後十日內向本院補提理由書（均須按他造當事人之人數附繕本）。
                                        書記官  莊  昭  樹
中      華      民      國    九十二    年     十二     月    三十一    日
附錄：本案論罪科刑法條全文
毒品危害防制條例第四條第二項
製造、運輸、販賣第二級毒品者，處無期徒刑或七年以上有期徒刑，得併科新台幣七
百萬元以下罰金。


司法院資訊處製作；財團法人民間司法改革基金會備份。
